臺灣高等法院臺中分院民事判決
111年度保險上易字第6號
上  訴  人  新光人壽保險股份有限公司

法定代理人  潘柏錚  
訴訟代理人  龍海明律師
被上訴人    洪忠輝  
訴訟代理人  蘇盈伃律師
上列當事人間請求給付保險金事件，上訴人對於中華民國111年2
月25日臺灣彰化地方法院109年度保險字第17號第一審判決提起
上訴，本院於111年11月23日言詞辯論終結，判決如下：
    主      文
原判決關於命上訴人給付逾新臺幣40萬元本息，及該部分假執行
之宣告，暨訴訟費用之裁判均廢棄。
上開廢棄部分，被上訴人在第一審之訴及假執行之聲請均駁回。
其餘上訴駁回。
第一、二審訴訟費用由被上訴人負擔2分之1，餘由上訴人負擔。
    事實及理由
壹、程序方面：
    上訴人之法定代理人原為吳○○，嗣變更為潘柏錚，有經濟部
    商工登記公示資料查詢結果可考，並聲明承受訴訟，經核並
    無不合，應予准許，合先敘明。
貳、實體方面：
一、被上訴人主張：被上訴人於民國106年9月26日以自己為被保
    險人向上訴人投保新光人壽活力平安傷害保險，保險單號碼
    為0000000000（下稱系爭保險），保險金額為新臺幣（下同
    ）200萬元。嗣被上訴人於同年11月13日與訴外人巫○○等發
    生交通事故（下稱系爭事故），因而受有頸椎第3-6節椎間
    盤突出、頸椎損傷併中央脊髓症候群、頸部肌肉疼痛等傷害
    ，雖經持續治療與手術，病情仍未好轉，於108年7月29日經
    ○○醫療社團法人○○醫院（下稱○○醫院）診斷為「外傷後中樞
    神經遺存顯著機能障礙，勞動力比一般人低下，終身僅能從
    事輕便工作」，且經臺中○○○醫院鑑定，認定被上訴人之失
    能狀況與系爭事故有相當因果關係，是被上訴人應符合系爭
    保險保單條款附表二殘廢程度與保險金給付表（下稱系爭保
    險給付附表）第1-1-4項「中樞神經系統機能遺存障害，由
    醫學上可證明局部遺存頑固神經症狀，且勞動能力較一般顯
    明低下者」，殘廢等級為第7等級，保險金給付比例為百分
    之40，上訴人應給付被上訴人80萬元。詎被上訴人備妥文件
    向上訴人請求失能保險金80萬元，竟遭上訴人於108年9月2
    日以被上訴人不符合上開失能程度為由，拒絕理賠等情，爰
    依保險法第34條第1項、系爭保險保單條款第9條，求為命上
    訴人應給付被上訴人80萬元，及自108年9月2日起至清償日
    止，按年息百分之10計算之利息。並願供擔保，請准宣告假
    執行。
二、上訴人則以：臺中○○○醫院係依勞工保險殘廢給付標準判定
    被上訴人之失能狀況，惟該標準與商業保險不同，無從以其
    判定結果認為被上訴人符合系爭保險給付附表第1-1-4項之
    給付標準。依臺中○○○醫院第二次補充鑑定結果，被上訴人
    為「脊柱永久遺存運動傷害」（系爭保險給付附表第7-1-2
    項），故被上訴人殘廢等級應為第9等級，給付比例為百分
    之20，上訴人應給付之保險金為40萬元等語，資為抗辯。
三、原審依被上訴人所請為其全部勝訴之判決，即判命上訴人應
    給付被上訴人80萬元及自108年9月2日起至清償日止，按年
    息百分之10計算之利息，並附條件為假執行及免為假執行之
    宣告。上訴人全部不服，提起上訴，並上訴聲明：（一）原
    判決廢棄。（二）被上訴人在第一審之訴及假執行之聲請均
    駁回。被上訴人則答辯聲明：上訴駁回。
四、兩造不爭執事項為（見本院卷第120-121頁）：
  ㈠被上訴人於106年9月26日以自身為被保險人，向上訴人投保
    系爭保險，保險金額200萬元。
　㈡被上訴人於106年11月13日與巫○○等發生系爭事故。
　㈢○○醫院107年11月7日診斷證明書記載：被上訴人頸椎第3-6節
    椎間盤突出、頸椎損傷併中央脊髓症候群；被上訴人因上述
    原因，於107年10月4日住院，於同年10月5日施行頸椎椎間
    盤切除併融合手術，於同年10月10日出院改門診追蹤，共住
    院7日，出院後穿戴頸圈3個月併休養3個月。出院後需他人
    照顧1個月等語。
  ㈣○○醫院108年5月13日診斷證明書除上述記載外，另敘明：被
    上訴人外傷後中樞神經遺存顯著機能障礙，勞動力比一般人
    低下，終身僅能從事輕便工作等語。
　㈤被上訴人目前之障害與系爭事故有相當因果關係。
　㈥被上訴人殘廢保險金之請求權應自108年5月13日起算，被上
    訴人於109年10月12日提起本件訴訟尚未罹於時效。
　㈦他造提出之證物形式上為真正。
五、本件經依民事訴訟法第463條準用同法第270條之1第1項第3
    款規定，整理並協議簡化爭點後，兩造同意就本院111年10
    月25日準備程序中，兩造協議簡化之爭點即「本件被上訴人
    目前遺存之障害該當系爭保險契約給付附表第1-1-4項或第7
    -1-2項？」為辯論範圍（見本院卷第121頁之筆錄）。茲就
    兩造之爭點及本院之判斷，分述如下：
  ㈠按被保險人於本契約有效期限內遭受意外傷害事故，自意外
    傷害事故發生之日起180日以內致成系爭保險契約給付附表
    所列殘廢程度之一者，本公司以診斷確定日為準，依保險金
    額並按系爭保險契約給付附表所列之給付比例計算意外殘廢
    保險金，但超過180日致成殘廢者，受益人若能證明被保險
    人之殘廢與該意外傷害事故具有因果關係者，不在此限，系
    爭保險保單條款第9條第1項約定甚明。查系爭保險契約之有
    效期間係自106年9月26起至107年9月26日止（見原審卷一第
    73頁），被上訴人於106年11月13日保險契約有效期間內與
    巫○○等發生系爭事故，因而受有頸椎第3-6節椎間盤突出、
    頸椎損傷併中央脊髓症候群之傷害，雖經治療，仍遺存障害
    ，上訴人對此障害與系爭事故有相當因果關係並不爭執，依
    上開約定，上訴人應給付被上訴人保險金額並按系爭保險契
    約給付附表所列之給付比例計算之意外殘廢保險金。
  ㈡被上訴人主張其所遺存障害屬系爭保險契約給付附表第1-1-4
    項「中樞神經系統機能遺存障害，由醫學上可證明局部遺存
    頑固神經症狀，且勞動能力較一般顯明低下」；上訴人則主
    張為系爭保險契約給付附表第7-1-2項「脊柱永久遺存運動
    障害」。經本院囑託兩造合意之臺中○○○醫院鑑定被上訴人
    之目前之失能程度符合系爭保險契約給付附表之何種殘廢等
    級，該院回覆略以：依所附病歷資料及系爭保險契約給付附
    表，病患之失能程度為脊柱永久遺存運動障害等語（見本院
    卷第89頁），足認被上訴人因系爭事故目前遺存之障害該當
    系爭保險契約給付附表第7-1-2項「脊柱永久遺存運動障害
    」，殘廢等級為第9級，上訴人應給付保險金比例為百分之2
    0。○○醫院108年5月13日診斷證明書固記載：原告外傷後中
    樞神經遺存顯著機能障礙，勞動力比一般人低下，終身僅能
    從事輕便工作等語；臺中○○○醫院於原審鑑定結果認為被上
    訴人失能等級為第7級，失能項目為第2-4項等語（見原審卷
    二第31頁），均係依據勞工保險失能給付標準第3條附表修
    正規定第2-4項「中樞神經系統機能遺存顯著失能，終身僅
    能從事輕便工作」作成判斷（見原審卷二第45頁），然該條
    項用語與系爭保險契約給付附表第1-1-4項之文字「中樞神
    經系統機能遺存障害，由醫學上可證明局部遺存頑固神經症
    狀，且勞動能力較一般顯明低下」仍有差異，尚不能因此遽
    謂被上訴人之失能情形亦符合系爭保險契約給付附表第1-1-
    4項。至被上訴人請求本院再次向臺中○○○醫院確認被上訴人
    失能程度為系爭保險契約給付附表第1-1-4項或第7-1-2項，
    係就同一證據方法重複調查，自無必要。準此，上訴人應給
    付被上訴人之保險金為40萬元【計算式：200萬元×20%＝40萬
    元】。
  ㈢按保險人應於要保人或被保險人交齊證明文件後，於約定期
    限內給付賠償金額。無約定期限者，應於接到通知後15日內
    給付之；保險人因可歸責於自己之事由致未在前項規定期限
    內為給付者，應給付遲延利息年利1分，保險法第34條定有
    明文。查被上訴人於108年8月間依系爭保險契約備妥文件向
    上訴人請求給付保險金，此為上訴人所不爭執（見原審卷二
    言詞辯論筆錄），惟上訴人未依前揭規定於接到通知後15日
    內給付保險金，反而於108年9月2日發給理賠審核通知書拒
    絕理賠，兩造對本件保險金給付之遲延利息起算日為108年9
    月2日均無爭執（見本院卷第151頁），則被上訴人請求自10
    8年9月2日起至清償日止，按年息百分之10計算之利息，亦
    屬有據。
六、綜上所述，被上訴人依保險法第34條第1項、系爭保險保單
    條款第9條，請求上訴人給付40萬元，及自108年9月2日起至
    清償日止，按年息百分之10計算之利息，洵屬有據，應予准
    許；逾此部分之請求，為無理由，應予駁回。從而原審就超
    過上開應予准許部分，為上訴人敗訴之判決，自有未洽，上
    訴意旨指摘原判決此部分不當，求予廢棄改判，為有理由，
    爰由本院廢棄改判如主文第2項所示。至於上開應准許部分
    ，原審為上訴人敗訴之判決，並無不合。上訴人仍執陳詞，
    指摘原判決此部分不當，求予廢棄改判，為無理由，應駁回
    其上訴。
七、本件事證已臻明確，兩造其餘之攻擊或防禦方法及所用之證
    據，經本院斟酌後，認為均不足以影響本判決之結果，爰不
    逐一論列，併此敘明。
八、據上論結，本件上訴為一部有理由、一部無理由，依民事訴
    訟法第450條、第449條第1項、第79條，判決如主文。　　
中　　華　　民　　國　　111 　年　　12　　月　　7 　　日
              民事第二庭    審判長法  官  楊國精
　　　　　　　　　　　      　　　法　官  陳得利
　　　　　　　　　　　      　　　法　官  林筱涵
正本係照原本作成。
不得上訴。
                                  書記官  呂安茹
　　　　　　　　　　　　　　　　　　
中　　華　　民　　國　　111 　年　　12　　月　　7 　　日